---
title: "PC2"
author: "Mayra Vargas"
date: "18/9/2020"
output: html_document
---
# Parte 1
#Extraigo la base de datos:
```{r}
library(htmltab)
linkcia_age="https://www.cia.gov/library/publications/resources/the-world-factbook/fields/343.html"
linkpath_age= '//*[@id="fieldListing"]'

age=htmltab(doc = linkcia_age, which = linkpath_age)
```
```{r}
dataCIA=age
str(dataCIA)
```
#Respuestas:
Rpta1: Hay 230 observaciones y son 2 columnas
Rpta2: Las variables son Country que es caracter o nombre. Por parte de Median age se puede ver que esta conformada por un las edades de las personas agrupadas en varones, mujeres y total, estas son variables cuantitativas (numéricas) 


# Parte 2: Preprocesamiento

cambiamos nombres
```{r}
names(dataCIA)=c("País","Edad")
```

Extraemos el número con parse y se vuelve numérico
```{r}
library(readr)
dataCIA$Promedio=parse_number(dataCIA$Edad)
```

visualizamos

```{r}
str(dataCIA)
```

Eliminamos columnas innecesarias
```{r}
dataCIA$Edad=NULL
```

# Parte3: Análisis:

Sacamos el summary para ver lo que nos piden
```{r}
summary(dataCIA)
```

#Rpta: El valor mínimo es 14.80, el máximo es 55.40 y el promedio es 31.55


