---
title: '20170126'
author: "Isabel Ponce de León"
date: "18/9/2020"
output: html_document
---

```{r setup, include=FALSE}
knitr::opts_chunk$set(echo = TRUE)
```

1. EXTRACCIÓN DE BASE DE DATOS:
```{r}
library(htmltab) 

linkCIA_MA = "https://www.cia.gov/library/publications/resources/the-world-factbook/fields/343.html"
linkPath_MA='//*[@id="fieldListing"]'


dataCIA = htmltab(doc = linkCIA_MA, 
                which =linkPath_MA)
```
¿Cuántas observaciones y columnas tiene la base de datos?
La base de datos cuenta con 230 observaciones y 231 columnas.

¿Qué tipo de variables contiene esta base? Describa la naturaleza de cada una.
La primera variable es una variable categorica nominal, puesto que corresponde al nombre del país. Después se encuentran las variables numéricas continuas, que corresponden a la edad media de los hombres, mujeres, y el promedio de la población de cada país.


2. PROCESAMIENTO DE DATOS:
```{r}
names(dataCIA)
dataCIA$Promedio = dataCIA$`Median age`
dataCIA$Promedio=str_split(string = dataCIA$Promedio,
                         pattern = 'years',
                        simplify = T)[,1]
dataCIA$Promedio = gsub('total:',"",dataCIA$Promedio) 
dataCIA$Promedio=as.numeric(dataCIA$Promedio)

summary(dataCIA$Promedio)

```

3. ANÁLISIS:
¿Cuál es el valor mínimo, máximo y promedio de la variable creada?
El valor mínimo de la variable creada es 14.80, el valor máximo es de 55.40, y el promedio es de 31.55.
