---
title: '20175508'
author: "Carlos Vasquez Valverde"
date: "18/9/2020"
output: html_document
---

```{r setup, include=FALSE}
knitr::opts_chunk$set(echo = TRUE)
```

```{r}
library(jsonlite)
library(stringr)
library(readr)
library(htmltab)
link="https://www.cia.gov/library/publications/resources/the-world-factbook/fields/343.html"
path='//*[@id="fieldListing"]'
dataCIA=htmltab(doc=link,which=path)
```
La base de datos tiene 230 observaciones y 2 columnas
Tiene una variable categorica ordinal que indica el nombre de los paises
Tiene 3 variables numéricas sobre el promedio de edad
La primera variable es el promedio de edad general en el 2020
La segunda variable es el promedio de edad de los hombres en el 2020
La tercera variable es el promedio de edad de las mujeres en el 2020
```{r}
dataCIA
dataCIA$Promedio=dataCIA$`Median age`
dataCIA$Promedio=parse_number(dataCIA$Promedio)
dataCIA$Promedio=as.numeric(dataCIA$Promedio)
```
Analisis
```{r}
summary(dataCIA$Promedio)
```
El valor minimo general es 14.80
El valor maximo general es 55.40
El valor promedio general es 31.55
