---
title: "PC2"
author: "Carla Mendoza"
date: "9/18/2020"
output: html_document
---

```{r setup, include=FALSE}
knitr::opts_chunk$set(echo = TRUE)
```

1.Extracción de base de datos (10 ptos)
  Extraiga la tabla del siguiente link “Promedio de edad por cada país” y cree una base de datos de nombre          “dataCIA”
```{r}
LCi = "https://www.cia.gov/library/publications/resources/the-world-factbook/fields/343.html"
LPa = '//*[@id="fieldListing"]'
dataCIA = htmltab(doc = LCi, 
                which =LPa)
```
  
¿Cuántas observaciones y columnas tiene la base de datos?
```{r}
nrow(dataCIA)
ncol(dataCIA)
```
Hay 230 observaciones y 2 columnas.

¿Qué tipo de variables contiene esta base? Describa la naturaleza de cada una.
Hay dos tipos de variable, nominales y cuantitativas
- La primera columna tiene una variable cualitativa (nominal) que señala los países a los que pertenecen los datos
- Las variables de la segunda columna son númericas (cuantitativas), pues hablan de la edad media de la población del país, ya sea en general, de hombres o de mujeres.


2.Preprocesamiento (8 ptos)
  Cree una columna con el promedio de edad total (el primer número de la columna "Median age"). El nombre de la     columna debe ser “Promedio”
```{r}
dataCIA$Promedio=parse_number(dataCIA$`Median age`)
```
  
Convierta esta columna a una variable numérica.
```{r}
str(dataCIA$Promedio) #Ya es númerica lol 
```

3.Análisis (2 ptos)
  ¿Cuál es el valor mínimo, máximo y promedio de la variable creada?
```{r}
min(dataCIA$Promedio)
max(dataCIA$Promedio)
mean(dataCIA$Promedio)
```
- El valor mínimo es 14.8 años.
- El valor máximo es 55.4 años.
- El promedio de la varaible creda en 31.5 años.

