---
title: "Practica2"
author: "Isaura Sanchez"
date: "18/9/2020"
output: html_document
---
```{r}
library(jsonlite) 
library(stringr) 
library(readr)   
library(htmltab) 
```

PREGUNTA 1
```{r}
web = "https://www.cia.gov/library/publications/resources/the-world-factbook/fields/343.html"
path = '//*[@id="fieldListing"]'
dataCIA = htmltab(doc = web, which =path)
head(dataCIA)

```
RESPUESTA 1 
¿Cuántas observaciones y columnas tiene la base de datos?
230 OBS y 2 variables 
¿Qué tipo de variables contiene esta base? Describa la naturaleza de cada una.
*country = variable categórica
*median age = variable cuantitativa continua 
      edad promedio de mujeres = variable cuantitativa continua
      edad promedio de hombres = variable cuantitativa continua 



PREGUNTA 2
```{r}
dataCIA$promedio=dataCIA$`Median age`

dataCIA$promedio = parse_number(dataCIA$`Median age`)

dataCIA$promedio=as.numeric(dataCIA$promedio)
str(dataCIA$promedio)

```

PREGUNTA 3

```{r}
summary(dataCIA$promedio)
```

¿Cuál es el valor mínimo, máximo y promedio de la variable creada?

Valor mínimo = 14.80

Valor máximo = 55.40

Promedio= 31.55 