---
title: '20180898'
author: '20180898'
date: "18/9/2020"
output: html_document
---

```{r setup, include=FALSE}
knitr::opts_chunk$set(echo = TRUE)
```

## PC1
Primera PArte del ejercicio:Extraccion de la base de datos
#traer tabla
```{r}
Link='https://www.cia.gov/library/publications/resources/the-world-factbook/fields/343.html'
Path='//*[@id="fieldListing"]'
library(htmltab)
dataCIA = htmltab(doc = Link, which =Path)
```


Responder preguntas

Pregunta1 cantidad de columnas y observaciones
```{r}
str(dataCIA)
```

230 observaciones y dos columnas
Pregunta2 tipos de vairables
```{r}
str(dataCIA$Country)
str(dataCIA$`Median age`)
```

Si bien R las ve todas como chr, es claro que una (country)es el nombre de los países y por ello es categórica 
la variable median age describe la edad media de cada país, lo cual es un número. Por ende, es numérica aunque haya palabras dentro de ella y contenga tres elementos (la edad media femenina, la edad media masculina y el total), quizá sería recomendable partirla en tres variables numericas.
En síntesis, country es una variable categórica y edad media es una variable numérica, aunque el R no las lea así.


Segunda parte del ejercicio: Preprocesamiento
```{r}
library(readr)
#Nos piden el primer número de la columna, por lo que no es necesario un split y un parse number basta, no sería así si pidieran otro número
parse_number(dataCIA$`Median age`)
dataCIA$Promedio=parse_number(dataCIA$`Median age`)
```

vemos si es numerica
```{r}
str(dataCIA$Promedio)

```
Ya es numerica no hace falta convertila, no obstante, por si acaso...
```{r}
dataCIA$Promedio=as.numeric(dataCIA$Promedio)
str(dataCIA$Promedio)
```

Tercera parte del ejercicion: Analisis
```{r}
summary(dataCIA$Promedio)
```

El valor mínimo es 14.8 años como edad media de un país
El valor máximo es 55.4 años como edad media de un país
El valor promedio es 31.55 años como edad media de un país