---
title: "20181302_PC2"
author: "Arianna Zavala"
date: "9/18/2020"
output: html_document
---

```{r setup, include=FALSE}
knitr::opts_chunk$set(echo = TRUE)
```

## PC2

### EJERCICIO 1


```{r}

library(htmltab) 

linkCIA = "https://www.cia.gov/library/publications/resources/the-world-factbook/fields/343.html"
linkPath='//*[@id="fieldListing"]'

dataCIA = htmltab(doc = linkCIA, 
                which =linkPath)

head(dataCIA)
str(dataCIA)
```

Pregunta 1: 

¿Cuántas observaciones y columnas tiene la base de datos?

Hay 230 observaciones y 2 columnas

¿Qué tipo de variables contiene esta base de datos?

Contiene 2 tipos de variables. Por un lado, las cualitativas nominales (nombre de los países). Por otro lado, una variable cuantitativa, el promedio de edad por país.


## EJERCICIO 2

```{r}

dataCIA$edad1=str_split(string = dataCIA$`Median age`,
                         pattern = 'yearsmale',
                         simplify = T)[,1]

```


```{r}
#columna 2 
dataCIA$edad2=str_split(string = dataCIA$edad1,
                         pattern = 'total:',
                         simplify = T)[,2]

```

```{r}

dataCIA$Promedio = str_split(string = dataCIA$edad2,
                         pattern = ' ',
                         simplify = T)[,1]

dataCIA$Promedio = as.numeric(dataCIA$Promedio)



```

```{r}
dataCIA[,c(2,3,4)]=NULL

str(dataCIA)

```


Limipio!

## EJERCICIO 3

```{r}
library(DescTools)

summary(promedio_edad$Promedio)
```

¿Cuál es el valor mínimo, máximo y promedio de la variable creada?

El valor minimo de la cariable creada es de 14.8 años, el valor máximo es de 55.40 años y el promedio es de 31.40 años





### FIN


