---
title: "PC1"
author: "Carla Mendoza"
date: "9/11/2020"
output: html_document
---

```{r setup, include=FALSE}
knitr::opts_chunk$set(echo = TRUE)
```

EJERCICIO 1: CARGA DE DATOS
Extraiga la data contenida en el presente enlace:
```{r}
link="https://github.com/schrodingercase/practicaest2/raw/master/Base1.xlsx"

Jdata= import(link)
```

¿Cuántas variables y observaciones tiene la data extraída?
●	Como se puede observar en el lado derecho de la pantalla, hay 195 observaciones y 6 variables.


EJERCICIO 2: SCRAPPING
Necesitamos conocer algunos detalles del “Index of Economic Freedom”. En específico, es necesario extraer la tabla denominada “Historical Index” (2008-1995)

Scrappeemos
```{r}
linkPage="https://en.wikipedia.org/wiki/Index_of_Economic_Freedom" 
linkPath = '//*[@id="mw-content-text"]/div[1]/table[4]'
```

Ahora traigamos la info

```{r}
IEF= htmltab(doc = linkPage, 
                   which =linkPath) 
```

¿Cuántas variables y observaciones tiene la data extraída?
●	Como se puede observar en el lado derecho de la pantalla, hay 39 observaciones y 15 variables.